【裁判字號】    92,上易,1628
【裁判日期】    920805
【裁判案由】    侵占
【裁判全文】
臺灣高等法院刑事判決                          九十二年度上易字第一六二八號
    上  訴  人  乙○○
    即  被  告
右上訴人因侵占案件，不服臺灣板橋地方法院九十一年度易字第三六０五號，中華民
國九十二年五月十四日第一審判決（起訴案號：臺灣板橋地方法院檢察署九十一年度
偵字第三０四號），提起上訴，本院判決如左：
    主      文
上訴駁回。
    事實及理由
一、本案經本院審理結果，認第一審以上訴人即被告乙○○犯刑法第三百三十六條第
    二項業務侵占罪，判處有期徒刑七月，認事用法及量刑均無不當，應予維持，並
    引用第一審判決書記載之事實、證據及理由（如附件）。
二、被告雖以：被告對於犯罪事實迭於警訊、偵查及審理中自白不諱，一再表示願意
    盡最大誠意陸續償還對公司損害，又被告父母均已年邁，一家數口悉賴被告工作
    所得維持，若被告入獄服刑，家庭生活勢必面臨斷炊，且被告無前科紀錄，如能
    從輕發落並給予緩刑宣告，當可達到教化並啟自新之效，原審對被告為有期徒刑
    七月之宣告，但未同時諭知緩刑，量刑顯有失出云云，指摘原審判決不當而提起
    上訴，為無理由，應予駁回。
據上論斷，應依刑事訴訟法第三百七十三條、第三百六十八條判決如主文。
本案經檢察官張啟彬到庭執行職務
中    華    民    國      九十二      年      八      月       五       日
                            臺灣高等法院刑事第十九庭
                                審判長法  官  許  國  宏
                                      法  官  洪  光  燦
                                      法  官  林  勤  純
右正本證明與原本無異。
本判決不得上訴。
                                      書記官  葉  瑩  庭
中    華    民    國      九十二      年      八      月       六       日
附錄本案論罪科刑法條全文
中華民國刑法第三百三十六條
對於公務上或因公益所持有之物，犯前條第一項之罪者，處一年以上七年以下有期徒
刑，得併科五千元以下罰金。
對於業務上所持有之物，犯前條第一項之罪者，處六月以上五年以下有期徒刑，得併
科三千元以下罰金。
前二項之未遂犯罰之。
附件：
臺灣板橋地方法院刑事判決                        九十一年度易字第三六五號
    公  訴  人  臺灣板橋地方法院檢察署檢察官
    被      告  乙○○  男  二十八歲（民國○○○年○月○○○日生）
                        住臺北縣新莊市○○路三五七巷一弄四五號
                        身分證統一編號：Ｆ一二三五四八三六號
右列被告因侵占案件，經檢察官提起公訴（九十一年度偵字第三０四號），本院判決
如左：
    主  文
乙○○連續意圖為自己不法之所有，而侵占對於業務上所持有之物，處有期徒刑柒月
。
    事  實
一、乙○○自民國八十九年七月五日起至九十年一月十八日止，在甲○○○股份有限
    公司（以下簡稱威台公司）擔任業務員，負責送貨與客戶及收取貨款之業務，為
    從事業務之人。詎其竟乘業務上代威台公司收取貨款之便，基於意圖為自己不法
    所有之概括犯意，自八十九年十一月六日起至九十年一月十五日止，於附表所示
    之時間、地點，向附表所示之客戶，收取客戶應繳交與威台公司之各如附表所示
    之現金或支票貨款後，未將所收取之貨款繳回威台公司，即以變易持有為所有之
    意思，連續將附表所示之現金或支票貨款侵占入己供己花用，其侵占之金額共計
    達新臺幣（下同）三十一萬二千九百四十元，嗣經威台公司於九十年一月十八日
    左右派員與客戶對帳後，始悉上情。
二、案經威台公司訴請臺灣板橋地方法院檢察署檢察官偵查起訴。
    理  由
一、(一)訊據被告乙○○對右揭犯罪事實迭於警詢、偵查及本院審理中坦認不諱，並經
    告訴人威台公司代理人黃博煌、施怡君律師於警詢、偵查、本院調查中指訴被告
    任職威台公司擔任業務員期間，職司接洽客戶及收取貨款業務，詎被告竟將其基
    於業務關係，陸續向客戶聯榮發公司等七家公司所收受之貨款，共計三十一萬二
    千九百四十元，私自加以挪用，而未交還告訴人之侵占情節綦詳（見臺灣板橋地
    方法院檢察署九十一年度偵字第三０四號偵查卷宗第六、四一、四二頁），核與
    證人即聯榮發實業有限公司（下稱聯榮發公司）職員闕狀毅於本院調查中證稱：
    威台公司確有將如附表編號二至六所示之貨品出貨至聯榮發公司，由楊淑如簽收
    ，再由渠處理付錢與威台公司，公司有時開支票，有時付現金，若開支票並沒有
    禁止背書轉讓，拿到就可以兌現等語屬實（見本院九十二年二月二十四日訊問筆
    錄），證人即立豐百貨文具行職員楊金吉於本院調查中證稱：印象中是現金付給
    被告，是支付購買紙杯的貨款等語屬實（見本院九十二年二月二十四日訊問筆錄
    ），證人即怡味行股份有限公司（下稱怡味行）負責人羅文清於本院調查中證稱
    ：怡味行有跟威台公司訂貨，公司已經付錢了，但威台公司說怡味行還沒付，因
    此才知道這件事（指被告業務侵占之事）等語屬實（見本院九十二年三月十三日
    訊問筆錄），足見被告係將業務上所持有應繳回威台公司如附表所示之現金、支
    票貨款，於收受後，予以侵占入己，而未繳回威台公司甚明。
(二)、此外，並有威台公司分於如附表所示時間，將附表所示金額之貨品，出貨至聯榮
    發公司、怡味行、潔琳公司、立豐文具行、益展公司、良尹餐具行、永吉行之出
    貨單十二紙、銷貨對帳單二紙、聯榮發公司之現金支出傳票、潔琳公司所簽發面
    額一萬五千六百元、支票號碼ＷＹＡＡ0000000號、發票日八十九年十二
    月三十一日、付款人臺灣土地銀行西三重分行支票各一紙（以上均影本）附卷為
    憑（見臺灣板橋地方法院檢察署九十一年度偵字第三０四號偵查卷宗第一二至三
    五頁），足見被告前揭自白應與事實相符，堪可採信。
(三)、又被告係自八十九年七月五日起至九十年一月十八日止，於告訴人威台公司擔任
    業務員一情，為被告及告訴人所是認，是告訴人於警詢中所提出由被告填寫威台
    公司於八十九年元月十五日出貨至永吉行，貨款共計一萬八千元之出貨單一紙（
    見偵查卷宗第三四頁），該紙出貨單上之出貨日期「八十九年」顯係「九十年」
    之誤載甚明。又本件被告如附表所示之侵占犯行，最早及最後一次之侵占犯行，
    係前分於八十九年十一月六日，將市價二萬四千元之貨物出貨至怡味行，由怡味
    行簽收，九十年一月十五日（出貨單上誤載為八九年一月十五日），將市價一萬
    八千元之貨物出貨至永吉行，由永吉行簽收等情，有威台公司出貨單二紙附卷為
    憑（附於臺灣板橋地方法院檢察署九十一年度偵字第三０四號偵查卷宗第一四、
    三四頁），是被告本件業務侵占之起訖時點，應係自八十九年十一月六日起至九
    十年一月十五日止，公訴意旨依憑告訴人威台公司代理人黃博煌於警詢時指訴被
    告係於八十九年十一月八日起至九十年一月十八日止連續業務侵占，其所稱侵占
    起訖時點，容有誤會，附此敘明。綜上，本案事證明確，被告犯行，足以認定。
二、查被告乙○○為威台公司業務員，負責送貨予客戶及收取貨款之業務，為從事業
    務之人，其將業務上持有應繳回公司之貨款侵吞入己，核其所為係犯刑法第三百
    三十六條第二項之業務侵占罪。其先後多次侵占犯行，時間緊接，犯罪構成要件
    相同，顯係基於概括犯意反覆為之，為連續犯，應依刑法第五十六條之規定，僅
    論以一罪並加重其刑。爰審酌被告犯罪之手段及其品行、智識程度、侵占所得金
    額及犯後坦承犯行態度尚稱良好，惟犯後迄今尚未與告訴人達成和解，賠償損失
    等一切情狀，量處如主文所示之刑。
據上論斷，應依刑事訴訟法第二百九十九條第一項前段、刑法第五十六條、第三百三
十六條第二項，罰金罰鍰提高標準條例第一條前段，判決如主文。
本案經檢察官謝岳龍到庭執行職務。
中      華      民      國    九十二    年      五      月     十四     日
                              臺灣板橋地方法院刑事第四庭
                                      審判長法  官  許仕楓
                                            法  官  談  虎
                                            法  官  陳明偉
右正本證明與原本無異
如不服本判決應於送達後十日內向本院提出上訴狀
                                            書記官  呂妍旻
中      華      民      國    九十二    年      五      月     十四     日
附表：
┌──┬───────┬──────────┬───────┬─────┐
│編號│收取貨款時間  │    收取貨款地點    │  客戶名稱    │金額（均以│
│    │              │                    │              │新臺幣為單│
│    │              │                    │              │位）      │
├──┼───────┼──────────┼───────┼─────┤
│    │八十九年十一月│臺北縣三重市○○街六│怡味行股份有限│二萬四千元│
│ 一 │六日          │一巷八號一樓        │公司          │          │
├──┼───────┼──────────┼───────┼─────┤
│    │八十九年十一月│臺北縣蘆洲市○○路四│聯榮發實業有限│一萬八千元│
│ 二 │八日          │０八巷二十號之八    │公司          │          │
├──┼───────┼──────────┼───────┼─────┤
│    │八十九年十一月│同右                │同右          │三萬元    │
│ 三 │十三日        │                    │              │          │
├──┼───────┼──────────┼───────┼─────┤
│ 四 │同右          │同右                │同右          │同右      │
├──┼───────┼──────────┼───────┼─────┤
│    │八十九年十一月│同右                │同右          │一萬二千元│
│ 五 │十七日        │                    │              │          │
├──┼───────┼──────────┼───────┼─────┤
│ 六 │同右          │同右                │同右          │三萬元    │
│    │              │                    │              │          │
├──┼───────┼──────────┼───────┼─────┤
│    │八十九年十一月│臺北縣五股鄉○○路三│良尹餐具行    │三萬元    │
│ 七 │二十八日      │段五四三巷二七號    │              │          │
├──┼───────┼──────────┼───────┼─────┤
│    │八十九年十一月│臺縣三重市○○街三十│立豐百貨文具行│一萬九千五│
│ 八 │二十八日      │五號一樓            │              │百元      │
├──┼───────┼──────────┼───────┼─────┤
│    │八十九年十二月│臺北縣三重市○○街十│潔琳實業股份有│面額一萬五│
│ 九 │二十八日      │五之一號            │限公司        │千六百元、│
│    │              │                    │              │票號ＷＹＡ│
│    │              │                    │              │Ａ０一四九│
│    │              │                    │              │八三一、付│
│    │              │                    │              │款人臺灣土│
│    │              │                    │              │地銀行西三│
│    │              │                    │              │重分行、發│
│    │              │                    │              │票日八十九│
│    │              │                    │              │年十二月三│
│    │              │                    │              │十一日支票│
│    │              │                    │              │一紙      │
├──┼───────┼──────────┼───────┼─────┤
│ 十 │九十年一月四日│桃園縣內壢長春路四十│益展有限公司  │五萬八千元│
│    │              │五號                │              │          │
├──┼───────┼──────────┼───────┼─────┤
│十一│九十年一月十二│同右                │同右          │二萬七千八│
│    │日            │                    │              │百四十元  │
├──┼───────┼──────────┼───────┼─────┤
│十二│九十年一月十五│臺北縣五股鄉○○路一│永吉行        │一萬八千元│
│    │日            │九九之八號          │              │          │
├──┴───────┴──────────┴───────┴─────┤
│共計侵占：三十一萬二千九百四十元                                      │
└───────────────────────────────────┘


司法院資訊處製作；財團法人民間司法改革基金會備份。
